【裁判字號】    97,交聲,1888
【裁判日期】    970926
【裁判案由】    交管條例聲異
【裁判全文】
臺灣板橋地方法院刑事裁定            97年度交聲字第1888號
原處分機關  臺北市交通事件裁決所
異  議  人
即受處分人  乙○○
上列受處分人因違反道路交通管理處罰條例案件，對於臺北市交
通事件裁決所於民國97年7 月8 日所為之處分（原處分案號：北
市裁罰字第裁22-AEW579169號），聲明異議，本院裁定如下：
    主  文
原處分撤銷。
乙○○汽車駕駛人，駕駛汽車有違反道路交通管理處罰條例之行
為，經交通勤務警察制止時，拒絕停車接受稽查而逃逸，處罰金
新臺幣仟元，並記違規點數壹點。
    理  由
一、原處分意旨略以：受處分人乙○○於民國97年2 月21日17時
    20分許，駕駛其所有之車牌號碼3E-4798 號自用一般小客車
    ，行經臺北市○○路○ 段時，因有違反道路交通管理處罰條
    例之行為，拒絕停車接受稽查而逃逸之違規事實，經臺北市
    政府警察局士林分局警員以北市警交字第AEW579169 號舉發
    違反道路交通管理事件通知單（下稱舉發通知單）逕行舉發
    。嗣經原處分機關於97年7 月8 日以北市裁罰字第裁22-AEW
    579169號違反道路交通管理事件裁決書，爰依道路交通管理
    處罰條例第60條第1 項，裁處罰鍰新臺幣（下同）3,000 元
    等語。
二、聲明異議意旨略以：異議人乙○○於97年2 月21日晚上行駛
    於承德路4 段，由於天色昏暗，不知警員究竟立於何處？且
    無明顯手勢與聲響，異議人亦未察覺，何來拒絕接受稽查，
    更無所指之逃逸行為，為此，爰依法聲明異議云云。
三、按汽車駕駛人，駕駛汽車有違反本條例之行為，經交通勤務
    警察或依法令執行交通稽查任務人員制止時，不聽制止或拒
    絕停車接受稽查而逃逸者，除按各該條規定處罰外，處3,00
    0 元以上6,000 元以下罰鍰，並記違規點數1 點，道路交通
    管理處罰條例第60條第1 項、第63條第1 項第1 款分別定有
    明文。
四、經查：訊據異議人即受處分人乙○○固不否認於97年2 月21
    日17時20分許，駕駛其所有之車牌號碼3E-4798 號自用一般
    小客車，行經臺北市○○路○ 段之事實，惟以前揭情詞置辯
    ，然查：
  (一)、異議人乙○○於上開時、地有違反處罰條例之行為，經警
      員經鳴笛並示意攔停，駕駛人拒絕停車接受稽查，仍繼續
      駛離一節，已據證人即當時舉發本違規事件之臺北市政府
      警察局士林分局警員甲○○於本院到庭具結證稱：我於上
      開時、地舉發車牌號碼3E-4798 號車輛之上開違規事實；
      我當天在執行交整的勤務，發現該車輛違規行駛機車專用
      道，我上前要攔查時，伊沒有停，往社子方向直開；（庭
      呈現場照片）我當時是站在中正路與承德路口之機車專用
      道旁的安全島旁邊，我有過去鳴笛跟指揮，我有拿指揮棒
      ；我有看到車輛裡面有人回頭，沒有停，繼續開；我沒有
      注意車輛裡面的人之性別及年齡層，我只有注意車牌號碼
      ；我所說的直開，就是依照庭呈的照片往前直行，直行之
      後，上百齡橋往社子方向；當天天氣很好，下午5 時許光
      線明亮，所以可以看到車輛裡面；我已經站出去車道旁邊
      攔，有身著反光背心及拿指揮棒等語明確（詳本院97年7
      月31日訊問筆錄）。是證人甲○○警員既已當庭證述舉發
      當時天候良好且光線明亮，理當能完整目擊異議人所駕駛
      上開車輛在上開路口拒絕停車接受稽查而逃逸之違規事實
      無疑。又證人甲○○警員與異議人間，不僅未有任何怨隙
      ，且係毫不相識之人，衡情證人應無設詞攀誣，或虛構違
      規事實以陷害異議人之道理。況警員執行公務時，本身即
      受有行政懲處責任之監督，且其到庭具結作證，更係以刑
      事責任擔保其證言之真實性，故證人甲○○警員之上開證
      述內容，以及其所紀錄舉發之本件違規事實，應堪採信。
  (二)、此外，復有臺北市政府警察局97年2 月21日北市警交字第
      AEW579169 號舉發通知單、臺北市交通事件裁決所97年7
      月8 日北市裁罰字第裁22-AEW579169號違反道路交通管理
      事件裁決書、臺北市政府警察局士林分局97年5 月15日北
      市警士分交字第09731221200 號函影本各1 紙在卷可稽，
      是異議人於前揭時、地，確有違反道路交通管理處罰條例
      之行為，拒絕停車接受稽查而逃逸之違規事實，堪以認定
      。
五、綜上所述，本件異議人即受處分人乙○○於前揭時、地確有
    違反道路交通管理處罰條例之行為，拒絕停車接受稽查而逃
    逸之違規事實，已如前述，原處分機關爰依道路交通管理處
    罰條例第60條第1 項之規定，並參酌違反道路交通管理事件
    統一裁罰基準表之規定，裁處罰鍰3,000 元，於法即無不合
    。惟按汽車駕駛人，駕駛汽車有違反道路交通管理處罰條例
    之行為，經交通勤務警察制止時，拒絕停車接受稽查而逃逸
    者，除處3,000 元以上6,000 元以下罰鍰外，尚應依同條例
    第63條第1 項第1 款之規定，另記違規點數1 點，而本件原
    處分機關對於異議人前揭違規情形，卻漏未引用上開第63條
    第1 項第1 款之規定，對異議人另計違規點數1 點，顯有不
    當。從而，本件異議人之異議雖無理由，但原處分既有上開
    可議之處，自應將原處分撤銷，另裁定如主文第二項所示，
    以期適法。
六、據上論斷，應依道路交通案件處理辦法第20條前段，裁定如
    主文。
中    華    民    國    97    年    9     月    26    日
                  交通法庭   法  官  許映鈞
以上正本證明與原本無異。
如不服本裁定應於送達後5日內向本院提出抗告狀。
                             書記官  范煥堂
中    華    民    國    97    年    9     月    26    日


司法院資訊處製作；財團法人民間司法改革基金會備份。
